臺灣新北地方法院板橋簡易庭民事判決
110年度板簡字第2921號
原      告  陳囿霖  
訴訟代理人  葉庭郡  
被      告  邱介力  


上列當事人間請求侵權行為損害賠償事件，本院於民國111年3月
15日言詞辯論終結，判決如下：
    主      文
被告應給付原告新臺幣19,065元及自民國110年11月12日起至清
償日止，按週年利率5%計算之利息。
原告其餘之訴駁回。
訴訟費用由被告負擔12%，餘由原告負擔。
本判決原告勝訴部分得假執行。
原告其餘假執行之聲請駁回。
    事實及理由
一、原告主張：被告於民國109年8月21日下午3時40分駕駛車牌
    號碼0000-00號自用小客車，行經新北市樹林區環漢路5段與
    四維路口時，因轉彎車未讓直行車先行，致原告騎乘其所有
    車牌號碼000-0000號普通重型機車(下稱系爭車輛)，致原告
    受有右側膝部擦傷、左側膝部擦傷、右側手肘擦傷、左側手
    肘擦傷、右側足部挫傷、左側足部挫傷之傷勢(下稱系爭傷
    勢)，系爭車輛及安全帽亦因而受損，原告得請求被告賠償
    下列損失：㈠支出系爭車輛修復費用新臺幣（下同）69,700
    元（工資15,000元、零件54,700元）；㈡醫療費用659元；㈢
    安全帽受損損失7,500元；㈣精神慰撫金80,000元。合計157,
    859元。為此，爰依民法第184條第1項前段、第2項、第191
    條之2規定，請求被告負損害賠償責任。並聲明：⒈被告應給
    付原告150,359元，及自起訴狀繕本送達翌日起至清償日止
    ，按週年利率5%計算之利息。⒉願供擔保請准宣告假執行。
二、被告則以：被告並非未讓原告直行車先行，係原告騎乘系爭
    車輛車速過快，且被告支出之醫療費用較原告為高等語，資
    為抗辯。並聲明：原告之訴駁回。
三、法院之判斷：
  ㈠原告主張被告於上開時、地駕駛前開車輛，與原告騎乘系爭
    車輛發生碰撞，原告因人車倒地而受有系爭傷勢，原告所有
    之系爭車輛及安全帽亦因而受損等事實，業據提出新北市政
    府警察局道路交通事故初步分析研判表暨現場照片、仁愛醫
    院診斷證明書暨醫療費用收據、歐買尬光電企業社估價單、
    系爭車輛行車執照影本、摩托海爾出具之估價單為憑，並經
    本院依職權向新北市政府警察局樹林分局調閱本件道路交通
    事故卷宗暨調閱本院110年度板小字第1706號民事卷宗，核
    認無訛，且為被告所不爭執，是依本院調查證據之結果，認
    原告上開主張為真正。
  ㈡按因故意或過失，不法侵害他人之權利者，負損害賠償責任
    ；汽車、機車或其他非依軌道行駛之動力車輛，在使用中加
    損害於他人者，駕駛人應賠償因此所生之損害，民法第184
    條第1項前段、第191條之2前段分定明文。次按汽車行駛至
    交岔路口，轉彎車應讓直行車先行，道路交通安全規則第10
    2條第1項第7款亦有明定。參以原告於警詢時陳稱：其騎乘
    系爭車輛直行，對方要右轉，並停下來，20公尺遠時，有一
    台車直行過去，其跟著直行，其通過路口中間時，對方往前
    開即發生碰撞等語；被告於警詢陳稱：其要左轉，對方靠近
    時速度很快，有點偏右，其以為對方要右轉，其停下，但對
    方還是撞上來等語，可見被告駕駛前開車輛沿新北市樹林區
    環漢路左轉四維路時，確未禮讓原告所騎乘直行之系爭車輛
    先行，而與系爭車輛發生碰撞，再佐以本件前於另案經送請
    新北市政府車輛行車事故鑑定會鑑定，鑑定結果認：「邱介
    力駕駛自用小客車，行經肇事路口，轉彎車未讓直行車先行
    ，與陳囿霖駕駛普通重型機車，未注意車前狀況且自述超速
    行駛，雙方同為肇事原因。」，此有新北市政府交通事件裁
    決處109年10月27日新北裁鑑字第1095360016號函所附鑑定
    意見書在卷可參，亦同本院之認定，堪認原告主張被告轉彎
    車未讓直行車先行，而有過失，應屬可採。又被告前開過失
    行為與原告所受前開損害間，具有相當因果關係，則原告依
    前開規定，請求被告負損害賠償責任，即有理由。
  ㈢醫療費用部分：
    原告主張其因被告前開過失行為，受有系爭傷勢，並支出醫
    療費用659元等情，並提出仁愛醫院診斷證明書暨醫療費用
    收據在卷為證，核認無訛，則原告請求被告給付醫療費用65
    9元，洵屬有據。
  ㈣系爭車輛修復費用部分：
　　按民法第196條請求賠償物被毀損所減少之價額，得以修復
    費用為估定之標準，但以必要者為限（例如：修理材料以新
    品換舊品，應予折舊）。被害人如能證明其物因毀損所減少
    之價額，超過必要之修復費用時，就其差額，仍得請求賠償
    【最高法院77年度第9次民事庭會議決議㈠可資參照】。經查
    ，原告主張系爭車輛因本件事故受損，其因而支付系爭車輛
    修復費用69,700元（工資15,000元、零件54,700元）乙情，
    業據提出歐買尬光電企業社出具之估價單為佐，惟該修復費
    用之零件係以新品更換舊品，則應扣除折舊後計算其損害。
    復依行政院財政部發布之「固定資產耐用年數表」規定，機
    器腳踏車其耐用年數為3年，並依同部訂定之「固定資產折
    舊率表」規定，耐用年數3年依定率遞減法之折舊率為千分
    之536，其最後1年之折舊額，加歷年折舊累計額，其總和不
    得超過該資產成本原額10分之9。準此，系爭車輛係於105年
    5月出廠，有系爭車輛行車執照影本在卷足憑，至本件事故
    發生之109年8月21日，系爭車輛之實際使用年數已逾3年，
    故原告就零件部分得請求之金額應以5,470元為限，加計無
    須折舊之工資15,000元，原告所得請求系爭車輛修復費用為
    20,470元(計算式：5,470元＋15,000元＝20,470元）。
  ㈤安全帽損失部分：
　　按當事人已證明受有損害而不能證明其數額或證明顯有重大
    困難者，法院應審酌一切情況，依所得心證定其數額；損害
    賠償之訴，原告已證明受有損害，有客觀上不能證明其數額
    或證明顯有重大困難之情事時，如仍強令原告舉證證明損害
    數額，非惟過苛，亦不符訴訟經濟之原則，爰增訂第2項，
    規定此種情形，法院應審酌一切情況，依所得心證定其數額
    ，以求公平，此有民事訴訟法第222條第2項明文暨其立法理
    由可參。原告主張其於事故當日配戴之安全帽因本件事故受
    損，並提出現場照片為據，且為被告所不爭執，堪信屬實。
    又原告雖未能提出原始購買證明，然本院審酌令原告請求出
    售之店家重新開立購買證明及明確核算受損金額，誠屬困難
    ，爰衡酌該安全帽確為原告所使用，原告自陳其於108年以3
    ,200元購入前開安全帽，可見該安全帽並非新品，衡情使用
    後已有折舊之情形，原告不能請求被告以新品之價格賠償，
    又本件原告未舉證證明其折舊後之金額，爰依民事訴訟法第
    222條第2項之規定，審酌該安全帽之種類、性質及相關受損
    情形等一切情況，認原告得請求被告賠償安全帽以2,000元
    計算為合理，是原告此部分之請求，於2,000元之範圍內，
    尚屬有據，應予准許，逾此部分之請求，即無可採。
  ㈥精神慰撫金部分：
    再按不法侵害他人之人格權，被害人受有非財產上損害，請
    求加害人賠償相當金額之慰撫金時，法院對於慰撫金之量定
    ，應斟酌實際加害情形、所造成之影響、被害人痛苦之程度
    、兩造之身分地位、經濟情形及其他各種狀況，以核定相當
    之數額（最高法院47年度台上字第1221號、51年度台上字第
    223號判例意旨參照）。查原告因被告前開過失行為，而受
    有上開傷害，已如前述，堪認原告精神上自受有一定程度之
    痛苦，原告依民法第195條第1項規定，請求非財產上損害賠
    償，洵屬有據。另參酌兩造稅務電子閘門所得調件明細表所
    示資力狀況，並綜合考量兩造之關係、身分地位、經濟狀況
    、原告受傷程度、被告之侵權行為態樣暨情節等一切情狀，
    認原告請求80,000元之非財產上損害尚屬過高，應核減為15
    ,000元為適當。
  ㈦從而，原告得請求被告賠償之金額為38,129元（計算式：659
    元＋20,470元＋2,000元＋15,000元＝38,129元）。
  ㈧再按損害之發生或擴大，被害人與有過失者，法院得減輕賠
    償金額，或免除之，民法第217條第1項亦有明文。此項規定
    之目的，在謀求加害人與被害人間之公平，故在裁判上法院
    得以職權減輕或免除之（最高法院85年台上字第1756號判例
    意旨）。經查，本件事故之發生，被告固有轉彎車未讓直行
    車先行之過失，惟原告亦疏未注意車前狀況且超速行駛，有
    前開鑑定意見書在卷可參，足徵被告抗辯原告亦與有過失，
    核屬可採。本院審酌本件交通事故發生緣由、路權歸屬情形
    等一切情狀，認兩造就本件事故均應負擔50%之肇事責任，
    基此，爰依前開規定，減輕被告之賠償金額為19,065元（計
    算式：38,129元×50﹪＝19,065元，元以下四捨五入）。
四、綜上所述，原告依民法第184條第1項前段、第191條之2規定
    ，請求被告給付19,065元，及自起訴狀繕本送達翌日即110
    年11月12日起至清償日止，按週年利率5%計算之利息，為有
    理由，應予准許。逾此範圍之請求，為無理由，應予駁回。
五、本件事證已臻明確，兩造其餘之攻擊防禦方法及所提證據，
    於判決結果不生影響，爰不一一論列，併此敘明。
六、本件原告勝訴部分係適用簡易訴訟程序所為被告敗訴之判決
    ，爰依職權宣告假執行，又原告聲請供擔保宣告假執行之部
    分，僅係促使法院職權發動，毋庸另予准駁之表示。至原告
    敗訴之部分，其假執行之聲請即失所附麗，應予駁回。
中　　華　　民　　國　　111 　年　　3 　　月　　29　　日
                  臺灣新北地方法院板橋簡易庭
                            法  官  施函妤
以上為正本係照原本作成。
如不服本判決，應於送達後20日內，向本院提出上訴狀並表明上
訴理由，如於本判決宣示後送達前提起上訴者，應於判決送達後
20日內補提上訴理由書（須附繕本）。
中　　華　　民　　國　　111 　年　　3 　　月　　30　　日
                            書記官  吳昌穆